【裁判字號】    97,訴,2590
【裁判日期】    970826
【裁判案由】    殺人未遂
【裁判全文】
臺灣板橋地方法院刑事判決              97年度訴字第2590號
公  訴  人  臺灣板橋地方法院檢察署檢察官
被      告  乙○○
                      樓
上列被告因幫助他人自殺案件，經檢察官提起公訴（97年度偵字
第3490 號），本院判決如下：
    主  文
乙○○無罪。
    理  由
一、公訴意旨略以：被告乙○○與甲○○原為男女朋友，於民國
    96年12月15日晚間某時，甲○○前往被告乙○○位於臺北縣
    土城市○○路○ 段45巷22弄6 號3 樓住處找被告乙○○，被
    告乙○○因細故欲與甲○○分手，遂駕駛車牌號碼DV-5503
    號自用小客車搭載甲○○前往臺北縣土城市○○路90號旁登
    山步道談判，甲○○因而興起自殺之念頭，被告乙○○竟基
    於幫助甲○○自殺之犯意，於同日晚間10時50分許，在上開
    地點，打開上開車輛後車廂，指著被告乙○○原購買作為擦
    拭傳真機所用之藥用酒精，並告知甲○○「這樣死比較快」
    等語，甲○○遂持該酒精自頭部淋下，並持自備之打火機欲
    點火，嗣被告乙○○上前搶奪該打火機，2 人發生拉扯，甲
    ○○於拉扯間竟不慎點火引燃，致火苗燃燒至甲○○之身體
    ，而受有吸入性灼傷、頭頸、軀幹及四肢佔總體表面積百分
    之二十七之二至三度燒傷及雙上肢腔室症候群之傷害而自殺
    未遂。因認被告所為係犯刑法第275 條第1 項、第2 項之幫
    助他人使之自殺未遂罪嫌云云。
二、按犯罪事實應依證據認定之，無證據不得認定其犯罪事實；
    又不能證明被告犯罪者，即應諭知無罪之判決，刑事訴訟法
    第154 條、第301 條第1 項分別定有明文。又刑事訴訟上證
    明之資料，無論為直接或間接證據，均須達於通常一般之人
    均不致有所懷疑，而得確信其為真實之程度，始得據為有罪
    之認定，若其關於被告是否犯罪之證明未能達此程度，而有
    合理懷疑之存在，致使無從形成有罪之確信，根據「罪證有
    疑，利於被告」之證據法則，即不得遽為不利被告之認定，
    亦有最高法院76年台上字第4986號判例可稽。其以情況證據
    （即間接證據）斷罪時，尤須基於該證據在直接關係上所可
    證明之他項情況事實，本乎推理作用足以確證被告有罪，方
    為合法，不得徒憑主觀上之推想，將一般經驗有利被告之其
    他合理情況逕予排除，此觀諸最高法院32年上字第67號判例
    意旨亦彰彰甚明。
三、本件公訴人認被告乙○○涉有幫助自殺罪嫌，無非以上揭客
    觀事實，業據被告陳述及被害人甲○○指證明確等資為依據
    。
四、訊據被告賴金川堅決否認有上揭犯行，辯稱：我與甲○○之
    前是男女朋友，我要分手，甲○○到我家找我，我怕吵到鄰
    居，所以才帶甲○○到承天禪寺附近的產業道路上談判，甲
    ○○為了不要跟我分手，才拿我放在後車廂的酒精要自殺，
    那罐酒精是我之前要擦傳真機用的，我有出手阻止被告自殺
    ，但被告不小心點燃了打火機才會燒起來等語。
五、經查：
    (一)依證人甲○○於本院審理中證稱：我認識被告。96年12月
      15日當天晚上我有受傷，是受燒傷，我自己不小心燒傷，
      地點是在承天禪寺的產業道路上。我當天是跟被告一起去
      的，被告說他要跟我分手，我說不要，我們在那邊講話。
      被告說要分手，我嚇他，結果弄假成真。我說你要分手我
      就死給你看，然後我自己拿酒精點火，酒精是我從被告的
      後車廂拿的，是被告擦拭傳真機用的。這件事應該是我自
      己的錯，不關被告的事，當時我們有爭執，所以我忘了他
      說什麼。我們發生爭執的時候，被告要搶我的酒精，叫我
      不要那樣做，被告原本以為我嚇他，後來看到我拿酒精就
      叫我不要那樣做。打火機應該是我拿出來的。案發當天我
      拿酒精跟打火機的時候，我想要自殺，也想要嚇嚇被告，
      但是不曉得會這麼嚴重等語以觀（見本院卷第56-59 頁）
      。本件係證人甲○○欲以自殺之方式嚇阻被告不能分手，
      而被告於證人甲○○潑灑酒精意欲自殺時，確有出手阻止
      甲○○輕生等情，應堪認定，核被告所為自難認有何幫助
      他人使之自殺之行為。
    (二)至證人甲○○於偵查中雖證稱：案發當天我去找被告，被
      告開車載我到土城市○○路，後來被告說要分手，我說要
      分手就死給他看，被告打開後車廂，指著酒精說這樣死比
      較快，我便將酒精取出，2 人發生拉扯，酒精灑在我身上
      ，我之後將我身上的打火機取出，我有點一下想要嚇被告
      ，後來被告搶我打火機要我別鬧，打火機仍在我手上，後
      來我不慎點著，我當時有想要自殺等語（見偵查卷第57-5
      8 頁），與其於本院審理中所證述之前揭情節略有出入，
      惟縱依證人甲○○於偵查中之證述，亦足認定甲○○當時
      係「不慎」以打火機點燃酒精，當時應尚無引火自焚之堅
      決自殺決意；且證人甲○○當時持打火機點火之目的，亦
      在嚇被告不能分手，而被告見狀即確實以言語、動作加以
      阻止，準此以觀，被告主觀上實係不欲使證人甲○○自殺
      ，客觀上亦有阻止證人甲○○自殺之行為，故縱認被告於
      男女朋友分手爭吵之過程中，曾於先前口出惡言稱「這樣
      死比較快」等語，亦難憑此遽認被告主觀上即確有幫助證
      人甲○○使之自殺之幫助故意，自不能率以幫助他人使之
      自殺之罪責相繩。
六、據上所陳，本件依調查所得證據尚不足以證明被告確有幫助
    他人使之自殺之犯行，此外復查無其他積極證據足資證明被
    告有何公訴人所指犯行，揆諸首開說明，因不能證明被告犯
    罪，自應為無罪之諭知。
據上論斷，應依刑事訴訟法第301條第1項，判決如主文。
本件經檢察官陳旻源到庭執行職務。
中    華    民    國    97    年    8     月    26    日
              刑事第十三庭審判長法  官  李麗珠
                                法  官  俞秀美
                                法  官  許映鈞
以上正本證明與原本無異
如不服本判決應於送達後10日內向本院提出上訴狀
                                書記官  范煥堂
中    華    民    國    97    年    8     月    26    日


司法院資訊處製作；財團法人民間司法改革基金會備份。
